臺灣臺中地方法院行政訴訟判決
110年度交字第135號
原      告  蔡幸妃  
被      告  臺中市交通事件裁決處
                      設臺中市○○區○○○路00號
代  表  人  黃士哲    住同上
訴訟代理人  黃曉妍律師
上列當事人間交通裁決事件，原告不服被告民國110年3月3日中
市裁字第68-GT0000000號裁決書，提起行政訴訟，本院判決如下
：
    主  文
原告之訴駁回。
訴訟費用新臺幣參佰元由原告負擔。
    事實及理由
一、程序事項：按行政訴訟法第237 條之7 規定，交通裁決事件
    之裁判，得不經言詞辯論為之。本件屬交通裁決事件，依兩
    造所述各節及卷內資料其事證已臻明確，本院認無經言詞辯
    論之必要，爰不經言詞辯論而為判決。
二、事實概要：原告於民國109年9月4日7時45分許，駕駛號牌N8
    E-551號普通重型機車（下稱系爭車輛），行經臺中市○○區○
    ○路○段00號前，因「汽車駕駛人駕駛汽車肇事，無人受傷或
    死亡未依規定處置逃逸」之違規行為，為臺中市政府警察局
    大雅分局（下稱舉發機關）員警認定原告違反道路交通管理
    處罰條例第62條第1項之規定，對原告掣開第GT0000000號舉
    發違反道路交通管理事件通知單。被告續於110年3月3日以
    中市裁字第68-GT0000000號裁決書（下稱原處分），依道路
    交通管理處罰條例第62條第1項、第24條第1項第1款及「違
    反道路交通管理事件統一裁罰基準表」之規定，按逾到案期
    限60日以上之基準，裁處原告第4階段罰鍰新臺幣（下同）3
    ,000元，吊扣駕駛執照3個月，並應參加道路交通安全講習
    。經被告重新審查後，審酌原告於法定期限內提起行政訴訟
    ，「依違反道路交通管理事件統一裁罰基準及處理細則」第
    66條規定，俟裁決確定後處理，乃刪除該裁決書主文二關於
    逾期不繳送駕駛執照之文字記載，並送達原告。
三、原告主張略以：㈠109年9月4日早上上班途中因塞車嚴重，本
    著僥倖的心理想說對向紅燈想從左邊繞過右邊，減少塞車等
    待的時間，但沒想到當下一轉，前面第一台白色休旅車也轉
    向對向車道，因太突然，反應不及而碰撞跌倒在地，我因為
    上班地點就在前方右轉就到，再加上兩方都屬於違規，就對
    對方說我們兩個人都是違規，各自處理即可，再來對方小姐
    就沒有再說任何話了，也沒有告知我要報警處理，若知道，
    我一定留下待警員到場處理，而不會直接離開。㈡針對道路
    講習是因為該次車禍已經造成右邊肢體、上背部及膝蓋的傷
    害，還沒有恢復前在110年3月10因右膝無力，在工作上跌倒
    被重物壓傷右膝及上背部，被醫師囑付休養一個月，所以無
    法去參加道路講習，若有網路的講習或其他方式的就一定會
    參加等語，並聲明：原處分撤銷，訴訟費用由被告負擔。
四、被告答辯則以：
  ㈠本件應適用之法律依據為道路交通管理處罰條例第62條第1項
    、第24條第1項第1款、道路交通事故處理辦法第2條第1款、
    第3條、違反道路交通管理事件統一裁罰基準及處理細則第1
    0條、行政罰法第7條第1項等規定。
  ㈡案經轉據舉發機關110年5月4中市警雅分交字第1100018174號
    函復說明略以：「經重新檢視影像，旨揭車輛駕駛人於109
    年9月4日7時45分行經潭子區潭興路二段88號前與車號000-0
    000自小客發生A2交通事故，無拍照存證亦無與對方達成任
    何協議下逕行離開現場，顯已構成上述條例規定中逃逸行為
    ，員警舉發核無違誤，本案違規事實明確」。
  ㈢查原告騎乘機車行經事故地點逆向行駛，適逢該車從車陣中
    切出逆向行駛，與該車發生擦撞，導致原告人車倒地受傷，
    車身右側車殼斷裂，該車左側車身出現擦撞，左前輪爆胎，
    原告當下既已知悉事故發現，並非不能預見該車發生車損情
    事，竟未依道路交通事故處理辦法第3條規定處置而任令對
    造車輛車損逕自離去之情事，使現場跡證遭受破壞，認原告
    縱無直接故意，亦有間接故意，依照前揭說明，原告已該當
    道路交通管理處罰條例第62條第1項後段之要件，自應受罰
    。
  ㈣另按「道路交通安全講習辦法」第16條規定：「汽車駕駛人
    於接獲道路交通安全講習通知後，應按指定日期攜帶講習通
    知單、駕駛執照或國民身分證前往講習場所報到參加講習。
    如因病、服役、服刑、受保安感訓處分或動員機關之召集或
    徵集，或其他正當理由，無法參加講習時，應於接獲講習通
    知後，由其本人或家屬或服務之公司行號以書面檢同有關證
    明文件或其影本，向辦理講習單位申請延期講習」，原告主
    張不克參加講習部分，自得依上揭規定辦理等語，並聲明：
    原告之訴駁回，訴訟費用由原告負擔。
五、本院之判斷：
  ㈠按「汽車駕駛人駕駛汽車肇事，無人受傷或死亡而未依規定
    處置者，處新臺幣1 千元以上3 千元以下罰鍰；逃逸者，並
    吊扣其駕駛執照1 個月至3 個月。」、「汽車駕駛人，有下
    列情形之一者，應接受道路交通安全講習：一、違規肇事受
    吊扣駕駛執照處分。」道路交通管理處罰條例第62條第1項
    及第24條第1項第1款分別定有明文。而所稱「肇事」，係指
    發生「交通事故」而言（交通部68年8月20日交路字第18577
    號函釋意旨參照）；所稱「依規定處置」，應指依道路交通
    事故處理辦法第3條規定：「發生道路交通事故，駕駛人或
    肇事人應先為下列處置：一、事故地點在車道或路肩者，應
    在適當距離處豎立車輛故障標誌或其他明顯警告設施，事故
    現場排除後應即撤除。二、有受傷者，應迅予救護，並儘速
    通知消防機關。三、發生火災者，應迅予撲救，防止災情擴
    大，並儘速通知消防機關。四、不得任意移動肇事車輛及現
    場痕跡證據。但無人傷亡且車輛尚能行駛，或有人受傷且當
    事人均同意移置車輛時，應先標繪車輛位置及現場痕跡證據
    後，將車輛移置不妨礙交通之處所。五、通知警察機關。但
    無人受傷或死亡且當事人當場自行和解者，不在此限。」所
    示。又依違反道路交通管理事件統一裁罰基準表之規定，汽
    車駕駛人駕駛汽車肇事，無人受傷或死亡而未依規定處置逃
    逸，於應到案期限內繳納或到案聽候裁決者，統一裁罰基準
    為3,000元，吊扣駕駛執照1個月。
  ㈡查本件如事實概要所述之情事，有舉發機關第GT0000000 號
    舉發違反道路交通管理事件通知單、舉發機關110年5月4中
    市警雅分交字第1100018174號函、道路交通事故調查卷宗、
    道路交通事故現場圖、道路交通事故談話紀錄表、道路交通
    事故初步分析表、交通事故補充紀錄表、照片黏貼紀錄表、
    兩造車損相片、行車紀錄器擷圖、原處分、送達證書、違規
    資料查詢、駕駛人基本資料查詢、採證光碟等資料附卷可稽
    （見本院卷第57、59-69、75、81、87-153、157-169頁），
    堪信為真實。
  ㈢經查，本院勘驗調查舉發機關提供之採證光碟，製成勘驗筆
    錄附卷為證（見本院卷第173 頁），勘驗結果為：對造汽車
    行車紀錄器畫面時間2020/09/04 07：32：17時，對造汽車(
    下稱該車)行駛於臺中市○○區○○路○段○○○○0○○路○段00號前)
    ，畫面顯示該路段為雙向各一線道，該車前方正在塞車，行
    進緩慢，07：32：31時，該車顯示方向燈並向左變換至對向
    車道，07：32：32時至07：42：14時原告騎乘之機車行駛於
    對向車道，與該車左側車身擦撞，原告人車向右側倒地，該
    車即將車輛往左行駛至空地處，該車駕駛下車查看，之後該
    車駕駛上車打電話給先生，表示其與原告發生擦撞，原告於
    現場表示雙方有錯後，就逕自離開，之後該車駕駛發現左前
    輪胎爆胎，並於現場等待。
  ㈣依上開勘驗結果可知，於上開時、地，對造車輛顯示左側方
    向燈準備變換至對向車道時，適逢原告騎乘系爭車輛行駛於
    對向車道，兩車發生碰撞，造成系爭車輛倒地，而原告表示
    ，然並未通知警察機關到場處理，即駛離現場之事實，應可
    認定。雖原告稱兩方都屬於違規，對對方說各自處理就可以
    ，再來對方久沒有說話了，也沒有告知我要報警云云，然原
    告主觀上既已對於其駕駛系爭車輛與對造車輛發生碰撞之事
    實已有認識，在無人傷亡且車輛尚能行駛之狀態下，不論責
    任之歸屬為何，原告原應通知警察機關並留置現場，靜待警
    察到場查驗人別及採證處理，以保存肇事現場相關證據，俾
    日後釐清肇事責任歸屬；而所謂「逃逸」者，則並不限於汽
    車駕駛人於肇事後未做任何察看即行離去之行為，凡汽車駕
    駛人於肇事後，未經他造當事人同意逕行離開肇事現場，亦
    未留下聯絡資料、方式，致使他造當事人或有關單位難以尋
    求賠償、追究責任者，均屬逃逸。至於肇事雙方責任如何、
    損害是否嚴重、有無下車察看等情，並非所問。惟原告竟未
    依上開規定處置，亦未留下聯絡資料、方式或與對造當場和
    解或達成協議，逕自決意駕車離去現場，縱非出於故意，亦
    有可歸責之過失事由，自已構成道路交通管理處罰條例第62
    條第1項後段規定之處罰要件。原處分據以裁罰，應無違誤
    。
六、綜上所述，原告違規事證明確，被告依法所為原處分並無違
    誤，原告訴請撤銷，為無理由，應予駁回。
七、本件第一審裁判費為300 元，應由原告負擔，爰確定第一審
    訴訟費用額如主文第2 項所示。
據上論結，本件原告之訴為無理由，依行政訴訟法第237 條之7
、第98條第1 項前段、第237 條之8 第1 項，判決如主文。
中　　華　　民　　國　　110 　年　　11　　月　　19　　日
                  行政訴訟庭　法　官　楊萬益
以上正本證明與原本無異。
如不服本判決，應於判決送達後20日內，向本院提出上訴狀，其
未表明上訴理由者，應於提出上訴後20日內向本院補提理由書（
均須按他造人數附繕本）。上訴理由應表明關於原判決所違背之
法令及其具體內容，或依訴訟資料可認為原判決有違背法令之具
體事實。
中　　華　　民　　國　　110 　年　　11　　月　　22　　日
                              書記官　林柏名